臺灣高等法院臺中分院民事判決　　　九十二年度上字第二三二號
　　　上　訴　人
　　（即原審原告）乙○○
　　（即原審被告）甲○○
　　　複　代理人　丙○○
右當事人間給付認股權利金事件，上訴人對於中華民國九十二年四月二十二日臺灣苗
栗地方法院第一審判決（九十一年度訴字第四八三號），各自提起上訴，本院於九十
三年八月三日言詞辯論終結，茲判決如左：
　　　主　　　文
原判決關於命甲○○給付乙○○之金額超過新臺幣玖萬肆仟元本息部分及該部分假執
行之宣告暨訴訟費用之裁判（已確定部分除外），均廢棄。
右廢棄部分，乙○○在原審之訴及假執行之聲請均駁回。
乙○○之上訴駁回。
第一、二審訴訟費用（已確定部分除外），均由乙○○負擔。
　　　事實及理由
一、上訴人即被上訴人（即原審原告）乙○○主張：兩造原合夥經營金鎖匙食品行，
    嗣於九十年十一月二十一日兩造簽立股權讓讓協議書，由伊以總價新台幣（下同
    ）四百二十萬元，將伊所有之百分之三十五股權讓渡予甲○○，依該協議，第一
    期款應由甲○○於當日支付現金一百四十萬元予伊，餘額第二、三期款則應簽發
    九十一年六月一日及九十一年十二月一日到期，面額均為一百四十萬元之支票各
　　乙紙予伊，但甲○○僅於簽約當日簽發一紙面額為一百四十萬元九十年十二月一
　　日到期之支票予伊，以支付第一期款，餘額二百八十萬元則未依約開立支票支付
　　等情，爰依上開股權讓渡協議書之約定提起本件訴訟，求為命甲○○應給付伊二
　　百八十萬元及自起訴狀繕本送達翌日起至清償日止，按年息百分之五加計遲延利
　　息之判決（原審命甲○○應給付乙○○一百四十九萬四千元及其遲延利息，甲○
　　○就其中九萬四千元本息部分未據聲明不服，此部分已確定）。
二、被上訴人即上訴人（即原審被告）甲○○則以：兩造於九十年十一月二十一日簽
    立股權讓渡協議書，乙○○以總價四百二十萬元，將金鎖匙食品行百分之三十五
　　之股權讓渡予伊，伊於簽約時即已交付一百四十萬元現金給乙○○，並應其要求
　　，提前同時開立一百四十萬元（九十年十二月一日期），二十萬元（九十年十二
　　月一日期），四十萬六千元（九十年十二月十五日期）之支票各一紙，由乙○○
　　在支票存根聯上簽名確認，並經其提領兌現完畢，伊另於九十年十二月六日支付
　　現金七十萬元予乙○○，經其於致伊之存證信函中承認無訛，是伊已支付四百十
　　萬零六千元，餘額供九萬四千元未付等語，資為抗辯。
三、原審審理後，認甲○○於兩造簽立股權讓渡協議書當日並未交付現金一百四十萬
    元予乙○○，僅簽發面額各一百四十萬元、二十萬元、四十萬六千元之支票各乙
    紙予乙○○，用以支付協議書所約定之股款，並於另九十年十二月六日支付七十
    萬元現金，合計為二百七十萬六千元，尚有餘額一百四十九萬四千元未付，因而
    為兩造各一部勝訴及敗訴之判決。命甲○○應給付乙○○一百四十九萬四千元及
    自九十一年九月十四日起至清償日止按週年利率百分之五計算之利息，而駁回乙
    ○○其餘之訴。乙○○就其敗訴判決部分聲明不服，提起上訴，聲明求為判決：
    (一)原判決不利於伊部分廢棄；(二)右廢棄部分，甲○○應再給付伊一百三十萬零六
　　千元及自起訴狀繕本送達翌日起至清償日止按年息百分之五加計遲延利息；(三)第
　　一、二審訴訟費用由甲○○負擔；(四)伊願供擔保，請准宣告假執行。上訴人甲○
　　○則僅就原審所應付本息一百四十九萬四千元中之一百四十萬元本息部分聲明不
　　服，就自認未付餘額九萬四千元本息部分則未據聲明不服（見本院卷第七十三頁
　　，甲○○訴訟代理人李震華律師陳稱上訴聲明不利部分之金額為一百四十萬元，
　　未聲明不服之九萬四千元本息部分已確定），聲明求為判決：(一)原判決關於命伊
　　給付一百四十萬元本息部分廢棄；(二)右廢棄部分，乙○○在第一審之訴及假執行
　　之聲請均駁回；(三)訴訟費用均由乙○○負擔。兩造之答辯聲明均求為判決駁回對
　　造之上訴。
四、查兩造主張兩造原與訴外人黃壬生合夥經營金額匙食品行，乙○○、黃壬生、甲
    ○○之股權依序為百分之十五、四十及四十五，嗣乙○○於八十九年十一月十五
    日，以總價三百八十萬元向黃壬生承接其全部百分之四十之股權，甲○○則另以
    一百九十萬元向乙○○認購原屬黃壬生部分之一半百分之二十股權。另兩造於九
    十年十一月二十一日再簽立股權讓渡協議書，由乙○○以總價四百二十萬元，將
    所餘百分之三十五之股權全部讓與甲○○，簽立協議書當日，甲○○並簽發面額
    為一百四十萬元（發票為九十年十二月一日），二十萬元（發票日為九十年十二
    月一日），四十萬六千元（發票日為九十年十二月十五日）各乙紙予乙○○、經
    乙○○在票根上簽名確認，該三張支票均經乙○○提領兌現完畢等情，為兩造所
    不爭執，並有乙○○所提出之九十年十一月二十一日股權讓渡協議書（見原審卷
    第十八頁），八十九年十一月十五日股權讓渡協議書（見原審卷第四十二頁），
    暨甲○○所提出上述三紙支票及存根影本（見原審卷第八十頁、第八十三頁）在
    卷可稽，堪認兩造所主張此部分之事實為真實。
五、上訴人乙○○另主張上訴人甲○○於九十年十一月二十一日簽立股權讓渡書時並
　　未依約交付現金一百四十萬元，亦未於其後另交付七十萬元現金予伊，簽約當日
　　所簽發之一百四十萬元支票乃用以抵付第一期應付之現金，另二紙二十萬及四十
　　萬六千元支票，連同另付之現金九萬四千元，合計七十萬元，則為八十九年十一
　　月十五日甲○○應付黃壬生部分之股款由伊代墊部分，與九十年十一月二十一日
　　讓渡協議書所載之四百二十萬元股款無關部分，則為上訴人甲○○所否認，而以
　　上情置辯，是本件兩造爭執之事項，主要為：(一)簽約當日，上訴人甲○○是否即
　　以現金支付一百四十萬元？(二)簽約後，上訴人甲○○是否另支付現金七十萬元？
　　或僅支付現金九萬四千元？二十萬元、四十萬六千元之支票各一紙，是否同為清
　　償本件股款之部分價金？等項：
　(一)關於簽約當日，上訴人甲○○是否即以現金支付一百四十萬元部分：
　　1.上訴人甲○○抗稱其於兩造簽訂本件股權讓渡協議書當日即於其住處以現金交
　　　付第一期款一百四十萬元予上訴人乙○○，並舉證人即其胞兄林煥成於原審及
　　　本院準備程序到庭供證兩造於簽訂協議書之前即已洽談讓渡股權之事，簽訂協
　　　議書當日，伊目睹上訴人甲○○確有在住處交錢暨由上訴人張庭發親點大筆錢
　　　之事實甚詳（見原審卷第一一八－一一九頁，本院卷第一二七－一三○頁），
　　　與上訴人甲○○所述之事實相符。即兩造所訂之讓渡協議書第三條立明白記載
　　　「於民國九十年十一月二十一日簽訂協議書時，甲方（即甲○○）付給乙方（
　　　即乙○○）頭期款壹佰肆拾萬元整」等字（見原審卷第十八頁），嗣上訴人乙
　　　○○於九十一年九月二日所具之本件支付命令聲請狀亦明白記載「聲請人於民
　　　國九十年十一月二十一日將金鎖匙食品行所持有之股份百分之三十五讓渡予債
　　　務人，總金額新台幣四百二十萬元正，『簽約時債務人支付新台幣一百四十萬
　　　元正』，餘額新台幣二百八十萬元正，未依約開立支票，亦未給付」，因而聲
　　　請就上開未付之二百八十萬元部分核發支付命令之意旨甚明，即均已表明簽約
　　　當時上訴人甲○○已有交付一百四十萬元之事實，是上訴人甲○○此部分之抗
　　　辯，堪信為真實。上訴人乙○○雖稱伊所指簽約當時上訴人林煥成支付一百四
　　　十萬元，係指其已簽發並交付上開一百四十萬元之支票而言，乃代撰支付命聲
　　　請狀之證人陳妙光寫錯云云，惟查上述一百四十萬元之支票，其發票日為九十
　　　年十二月一日，並非簽約同日之即期支票，縱屬簽約當時所簽發及交付，亦與
　　　當日即已交付一百四十萬元之情形有間，而證人陳妙光於本院準備程序中到庭
　　　，亦坦承係上訴人乙○○告訴其關於交付款項之情形，其始據以撰寫支付命令
　　　聲請狀，而非照抄兩造股權讓渡協議書之文句等語甚詳（見本院卷第九七－九
　　　九頁），而證人陳妙光乃擔任台灣租佃爭議委員會秘書長之職，平時即有撰寫
　　　訴訟書狀之經驗，此經其供明在卷，上述交付支付支票與交付現金之事實截然
　　　不同，其既細聽上訴人乙○○敘述，衡情即不可能仍將交付非即期支票之情形
　　　記載為當日即已收取現金一百四十萬元，是上訴人乙○○此部分辯解。及證人
　　　陳妙光就此所為係誤寫之證述悖於常理，殊不可信，自以上訴人甲○○所辯其
　　　係當日交付現金一百四十萬元部分為可取。
　　2.上訴人乙○○雖稱：伊乃因兩造合夥所營金鎖匙食品行因屬於農業用地設廠，
      未申辦工廠登記，經衛生單位稽查，怕媒體曝光，兩造乃倉促間洽定股權讓渡
      之事並簽約，既倉促決定，上訴人甲○○殊不可能事先備妥現金云云，惟此為
      上訴人甲○○所否認，辯稱：雙方從開始接洽到簽訂本件之讓渡書約有一個半
      月時間，於九十年十一月十日即已談得差不多。之前，在九十年四、五月間即
      有稅捐單位來查，舉發工廠環境不好，九月中旬上下衛生單位又查，乙○○因
　　　而要退股伊乃籌措承受股權之資金，結合十、十一月伊之紅利，給付外包黃斯
　　　顯款項經黃某再返還予伊之欠債及公司盈餘已超過一百四十萬元，已足以支付
　　　予上訴人乙○○，平時因工作至深夜，故此部分資金即存放於伊住處，而於兩
　　　造在村泡沫紅茶店簽妥讓渡書之文字後，再赴伊住處交付一百四十萬元現金
　　　，交錢時伊胞兄林煥成經過曾經目睹，該協議書乃上訴人乙○○在村即已寫
　　　好並簽名，到伊住處再補蓋章及按捺指印等語，上訴人乙○○雖否認簽約當日
　　　有赴上訴人甲○○住處拿取一百四十萬元之事實，惟對於上訴人甲○○所述稅
　　　捐衛生單位之抽查及兩造開始洽談股權讓渡之情形並不爭執，且承認「談了一
　　　個多月」（見本院卷第二○二頁）、「我們在九十年十一月二十一日當日下午
　　　在村就簽定協議書」（見原審卷第一一八頁），暨於簽訂協議書之前，其確
　　　已提及一百六十萬元之事實（當時法官係問一百四十萬元如何確定，見本院卷
　　　第一二八－一二九頁），證人林煥成於本院準備程序中到庭亦供證兩造於簽訂
　　　協議之前即已洽談轉讓股權之事無誤。參以本件上訴人乙○○所親撰之讓渡書
　　　第三條乃記載「於民國九十年十一月二十一日簽定協議書時，甲方（即甲○○
　　　）交付給乙方（即乙○○）頭期款新台幣一百四十萬元整」等字，上訴人乙○
　　　○亦坦承依協議書之約定該一百四十萬元應於簽訂協議書當日交付之事實，則
　　　兩造於村泡沫紅茶店為此協議書之洽談後所為之記載，必係上訴人甲○○已
　　　備妥一百四十萬元，否則斯時已近傍晚，金融機關等已停止營業，無從領取鉅
　　　款，如上訴人甲○○未備妥該一百四十萬元，兩造當日所定協議書殊不可能寫
　　　明當日即交付一百四十萬元。是上訴人乙○○稱上訴人甲○○於簽約當日不可
　　　能有一百四十萬元現金交付云云，明顯與協議書之記載歧異，於論理上亦屬矛
　　　盾，蓋如是日不可能交付一百四十萬元現金，則其又記載應於當日交付一百四
　　　十萬元，顯悖於常理，又苟其後乃改以交付一百四十萬元非即期支票代替，亦
　　　與協議書第三條之文意顯然不同，但兩造就此亦未於協議書加註係收取非即期
　　　支票代替，是上訴人乙○○所辯該協議書第三條所指為一百四十萬元之非即期
　　　支票云云，亦非可取。又上訴人甲○○就兩造合營之食品行於九十年十月及十
　　　一月所分取之紅利各為三十九萬元，五十二萬元，另加食品行之外包廠商黃斯
　　　顯即黃紹霖所分得之款項並用以返還上訴人甲○○之欠債四十萬元及二十八萬
　　　元，暨合夥於九十年十一月二十一日之現金結餘三十七萬二千七百零四元，合
　　　計達一、九六二、七○四元等情，有上訴人甲○○所列之明細表及帳冊在卷可
　　　稽（見本院卷第一九二頁、原審卷第一三二－二四四頁），並經證人黃斯顯即
　　　黃紹霖在本院準備程序中到庭供證明確（見本院卷第一九九－二○二頁），是
　　　上訴人甲○○所辯其於九十年十一月二十一日簽約當日有足夠之款項可付頭期
　　　款乙節，堪以採信。又上訴人甲○○之住處設有鐵窗、鐵門及保險箱，可以儲
　　　放現金及防盜，簽約當日證人林煥成確目睹上訴人乙○○在其住處親點大筆現
　　　金乙節，亦據證人林煥成在原審及本院準備程序中到庭供證明確，是上訴人甲
　　　○○所辯其當的有交付一百四十萬元現金給上訴人乙○○之事實，亦洵堪信為
　　　真實。
　　3.上訴人乙○○雖另辯稱：上訴人甲○○就是日所簽發之三紙支票票根已命伊簽
　　　名確認，如已付現金一百四十萬元，殊不可能不命伊在協議書上簽認云云，惟
　　　此為上訴人甲○○所否認，解稱其並無一一簽認之習慣等語，查之兩造之協議
　　　書第三條，實已可看出簽約當日即已交付一百四十萬元之事實，該協議書事後
　　　在上訴人甲○○住處交付現金時，並經兩造在其上補蓋章及按捺指印確認，自
　　　益加證明該第三條已收取現金之事實，是有無另於其下加註「收訖」二字，殊
　　　無不同。且參以上訴人甲○○，並有於九十年十二月六日交付現金七十萬元予
　　　上訴人乙○○之事實，經上訴人乙○○在九十一年八月十九日之存證信函中所
　　　是認（見原審卷第二七－二八頁），上訴人甲○○，亦無命上訴人乙○○簽收
　　　之事實，益足證上開交付一百四十萬元時未另命簽名確認，並不能證明即未交
　　　付該一百四十萬元，上訴人乙○○以此主張未交付該一百四十萬元，委無可取
　　　。
　(二)、關於就簽約後，上訴人甲○○是否另支付七十萬元現金？或僅係支付九萬四千
　　　元？二十萬元、四十萬六千元之支票各一紙，是否為清償本件股款之部份價金
　　　方面：
　　1.查上訴人乙○○於九十一年八月十九日寄發予上訴人甲○○之存證信函中，自
　　　承甲○○於九十年十二月六日支付七十萬元頭期款，此有該存證信函附卷可稽
　　　，且其對於該存證信函之形式真正亦不爭執。雖其辯稱該七十萬元係指前揭二
　　　十萬元、四十萬六千元票款，另加上收受九萬四千元現金云云，然該二紙支票
　　　之票載發票日分別為九十年十二月一日、九十年十二月十五日，何以其卻於存
　　　證信函中陳述：上訴人甲○○於『九十年十二月六日』支付七十萬元頭期款等
　　　語？足見上訴人乙○○於存證信函中所自承收受之七十萬元，與前揭票款之給
　　　付有別。且其對上訴人甲○○另交付所收受之現金為九萬四千元之利己事實，
　　　既為上訴人甲○○所否認，其未舉證以實其說，對於交付之時間、地點亦未詳
　　　細交代，從而，應以上訴人甲○○所稱除給付前揭票款外，另於簽約後支付七
　　　十萬元現金予上訴人乙○○等語，較為詳實可採。
　　2.上訴人乙○○另稱二十萬元、四十萬六千元之票款，並非供清償本件股款之用
　　　，而係抵償兩造間之代墊借款云云。惟上訴人乙○○關於此部份之供述，前後
　　　不一，或稱：七十萬元係上訴人甲○○借予公司之代墊票款云云（見原審卷第
　　　一一○頁），或稱：該二張支票係上訴人甲○○要交予黃壬生之股款，由伊轉
　　　交，但伊予以留用，未據轉交云云（見本院卷第一○六頁、第一二四頁），但
　　　證黃壬生於本院準備程序中到庭證稱關於股權之買賣乃存於伊與乙○○之間，
　　　甲○○並無付款告伊之義務等語（見本院卷第一二三－一二四頁）時，上訴人
　　　乙○○始承認存證信函所指之七十萬元為四百二十萬元股款之一部分（見本院
　　　卷第一二六頁），即該存證信函中對於已收受一百四十萬元票款部分亦予隱瞞
　　　，直指只收到七十萬元頭期款云云，是上訴人乙○○就兩造間債務糾葛之給付
　　　任意為主觀上之解讀，所為上訴人甲○○未付現金七十萬元之主張固不可採，
　　　另稱存證信函中所指之七十萬元，即上開二張支票加上現金九萬四千元，用以
　　　抵付上訴人甲○○買受黃壬生部分未完之股款云云，亦不可信，又觀諸前揭二
　　　十萬元、四十萬六千元支票之票載發票日分別為九十年十二月一日、九十年十
　　　二月十五日，票號分別為ＳＡ0000000、ＳＡ0000000號，與兩
　　　造所不爭執之一百四十萬元支票相較，該一百四十萬元支票之票載發票日同為
　　　九十年十二月一日，票號則為ＳＡ0000000號，則三張支票之票載發票
　　　日相同或相近，且票號相連，上訴人乙○○坦承係簽立股權讓渡協議書之當日
　　　，同時收受三張支票，且均提領兌現完畢等語，並有經上訴人乙○○簽認之上
　　　開三張支票票根在卷可考，該三張支票既為兩造簽立股權讓渡協議同日所簽發
　　　及交付，則上訴人甲○○主張係同為四百二十萬元股款之一部分，自屬可採。
　　　雖依該協議書所載，上訴人甲○○應付之第二、三期款時間尚不到，所簽發三
　　　張支票金額與第二、三期款之金額亦不一致，惟其辯稱乃因上訴人乙○○簽約
　　　及收取一百四十萬元現金後，要求提前交付二、三期款，伊衡量食品行之營收
　　　情形，故同意於預期之收益中提開票給付，故其日期及金額未與協議書約定之
　　　情形完全相同等語，參以上訴人確亦於九十年十二月亦以現金七十萬元提前交
　　　付第三期款予上訴人乙○○，此並據乙○○嗣後在本院準備程序中所是認（見
　　　本院卷第一二六頁），是上訴人甲○○上開所述，至屬可信。
　　3.從而，上訴人甲○○辯稱除給付前揭票款外，另於簽約後支付七十萬元現金予
　　　上訴人乙○○，且二十萬元、四十萬六千元之票款，均係供清償本件股款之用
　　　等語，堪予採信。
六、綜上所述，兩造間之股權讓渡總價金為四百二十萬元，上訴人甲○○已支付頭期
　　款一百四十萬元，並開立一百四十萬元、二十萬元、四十萬六千元支票三紙，交
　　付予上訴人乙○○提領兌現，另交付現金七十萬元予之，合計已給付四百一十萬
　　零六千元，僅餘九萬四仟元未付，是上訴人依兩造間買賣股權之法律關係，請求
　　上訴人甲○○給付股款於九萬四千元範圍內，為有理由，超出部分，則無理由。
　　原審失察，置上訴人乙○○已於支付命令聲請狀內承認收受一百四十萬元之事實
　　於不顧，僅憑主觀推論上訴人甲○○所辯預備現金一百四十萬元給付部分悖於常
　　理，而不予採信，仍判命上訴人甲○○應給付上訴人乙○○一百四十九萬四千元
　　並加計法定遲延利息，超出九萬四千元本息部分，即有未洽，上訴人甲○○上訴
　　意旨指摘原判決此部分為不當，聲明予以廢棄，為有理由，自應由本院將原判決
　　關於此部分廢棄，並駁回上訴人乙○○此部分在第一審之訴。又其此部分之訴既
　　經駁回，此部分假執行之聲明即失所附麗，應併予駁回。至上述二張票款及現金
　　七十萬元，合計一百三十萬零六千元部分，既經上訴人乙○○收取，為兩造買賣
　　股款四百二十萬元之一部分，上訴人乙○○仍訴請上訴人甲○○給付，為無理由
　　，原審判決予以駁回，並無不當，其上訴意旨仍執陳詞，指摘原判決此部分不當
　　聲明廢棄改判，為無理由，應予駁回，其此部分之上訴既無理由，聲請宣告假執
　　行，即無所附麗，應併駁回其上訴。
七、本件事證已臻明確，兩造其餘主張及攻擊防禦方法，核與判決結果無，爰不一
　　一論列，併此敘明。
八、據上論結，上訴人甲○○之上訴為有理由，乙○○之上訴為無理由，依民事訴訟
　　法第四百四十九條第一項、第四百五十條、第七十八條，判決如主文。
中　　　華　　　民　　　國　　九十三　　年　　　八　　　月　　 十七　　 日
~B1民事第五庭審判長法　官　陳滿賢
~B2　　　　　　　　法　官　邱森樟
~B3　　　　　　　　法　官　朱　樑
右為正本係照原本作成。
如對本判決上訴，須於收受判決送達後二十日內向本院提出上訴書狀，其未表明上訴
理由者，應於提出上訴後二十日內向本院提出上訴理由書(須按他造人數附具繕本)。
上訴時應提出委任律師為訴訟代理人之委任狀。具有民事訴訟法第四百六十六條之一
第一項但書或第二項之情形為訴訟代理人者，另應附具律師及格證書及釋明委任人與
受任人有該條項所定關係之釋明文書影本。
~B　　　　　　　　書記官　陳秀真
中　　　華　　　民　　　國　　九十三　　年　　　八　　　月　　 十八　　 日
                                                                        Ｂ
